【裁判字號】    97,易,3693
【裁判日期】    971020
【裁判案由】    妨害自由等
【裁判全文】
臺灣臺中地方法院刑事判決              97年度易字第3693號
公  訴  人  臺灣臺中地方法院檢察署檢察官
被      告  甲○○
上列被告因妨害自由等案件，經檢察官提起公訴（97年度偵字第
13379 號），本院判決如下：
    主    文
甲○○以強暴、脅迫使人行無義務之事未遂，處有期徒刑月，
如易科罰金，以新臺幣壹仟元折算壹日。緩刑貳年。
    犯 罪 事 實
一、甲○○與丙○○（綽號黑油）為毗連之鄰居。緣丙○○妻子
    王紫翠於民國97年4 月18日上午10時許，在其位於臺中縣太
    平市○○路○ 段236 號住處門口噴灑殺蟲劑時，疑似波及甲○○之妻劉美如所曝曬之梅子及其所飼養之貴賓狗，劉美如
    因而將此事告訴其夫甲○○，甲○○得知後怨恨難平，遂基
    於妨害丙○○夫妻、丙○○之女兒廖芸娸、廖穗君等人居住
    於前揭住處之權利及毀損（毀損罪部分業據丙○○撤回告訴
    ）之犯意，於翌日凌晨1 時30分許，先在其位於臺中縣太平
    市○○路○ 段238 號住處之2 樓、3 樓內，持鐵鎚（未扣案
    ）1 把，猛力敲擊其與甲○○住處之隔間牆面約10餘下，造
    成巨大聲響後，再至丙○○住處後門處，以閩南語大聲恫稱
    ：我是隔壁阿輝！黑油你給我下來！我就是要把你們趕走！
    逼你們搬家！等語，隨即至丙○○住處前門，持鐵鎚用力敲
    擊丙○○住處之鐵捲門，致鐵捲門多處凹陷，致令不堪使用
    ，足以生損害於丙○○，及以強暴、脅迫之方法，妨害丙○○夫妻、丙○○之女兒廖芸娸、廖穗君等人居住於上址之權
    利。嗣因丙○○向警方報警，經警方到場處理，始未能得逞
    。
二、案經丙○○訴由臺中縣警察局太平分局報告臺灣臺中地方法
    院檢察署檢察官偵查起訴。
    理    由
壹、程序部分：
一、按被告以外之人於審判外之言詞或書面陳述，除法律有規定
    者外，不得作為證據。被告以外之人於檢察事務官、司法警
    察官或司法警察調查中所為之陳述，與審判中不符時，其先
    前之陳述具有較可信之特別情況，且為證明犯罪事實存否所
    必要者，得為證據。又被告以外之人於審判外之陳述，雖不
    符前四條之規定，而經當事人於審判程序同意作為證據，法
    院審酌該言詞陳述或書面陳述作成時之情況，認為適當者，
    亦得為證據。當事人、代理人或辯護人於法院調查證據時，
    知有第159 條第1 項不得為證據之情形，而未於言詞辯論終
    結前聲明異議者，視為有前項之同意。刑事訴訟法第159 條
    第1 項、第159 條之3 、第159 條之5 分別定有明文。本件
    證人即告訴人甲○○、證人王紫翠、劉美如、廖芸娸、廖穗
    君等人分別於警詢中之陳述，其性質雖屬證人於審判外之陳
    述，而為傳聞證據，且查無符合刑事訴訟法第159 條之1 至
    之4 之情形，然其所為之上開警詢筆錄內容，業經本院審理
    時予以提示並告以要旨，並經檢察官及被告表示意見。當事
    人已知上述警詢筆錄乃傳聞證據，且均未於言詞辯論終結前
    ，對該警詢筆錄內容異議，依上開規定，已擬制同意其有證
    據能力，本院審酌上開筆錄作成時，並無人情施壓或干擾，
    亦無不當取供之情形，認為以之作為本案之證據亦屬適當，
    而有證據能力。
二、按刑事訴訟法並無檢察官於偵查中訊問證人時，應予被告詰
    問機會之規定，故證人於檢察官偵查中訊問時未經被告進行
    詰問，仍有證據能力（最高法院96年度台上字第2786號判決
    意旨參照）。且按被告以外之人於偵查中向檢察官所為之陳
    述，除顯有不可信之情況者外，得為證據，刑事訴訟法第15
    9 條之1 第2 項定有明文。證人即告訴人丙○○、證人王紫
    翠、廖芸娸、廖穗君於偵查中所證述之內容，業據彼等具結
    擔保證詞之真實性，並經本院審理時予以提示並告以要旨，
    本院認渠等於偵查中之證述又無不法取供情形，其所證述自
    有任意性，是彼等於偵查中向檢察官所為之陳述，並無顯有
    不可信之情況，應具有證據能力。
三、卷附警方所現場鐵門照片2 張，係因人為操作、編輯上所為
    ，與人之報告相同，是否忠實呈現尚有疑義，故為供述證據
    ，而有傳聞法則之適用（參照陳浩然所譯『日本實用刑事證
    據法』第144 頁至第151 頁），且查無符合刑事訴訟法第15
    9 條之1 至之4 之情形，但該照片業經本院審理時予以提示
    並告以要旨，並經檢察官、被告表示意見。當事人已知上述
    照片乃係屬傳聞證據，均未於言詞辯論終結前，對該照片之
    內容異議，依刑事訴訟法第159 條之5 第2 項之規定，已擬
    制同意其有證據能力，本院審酌上開照片之作成，並無偽造
    、變造之情形，認為以之作為本案之證據亦屬適當，而有證
    據能力。
貳、實體部分：
甲、有罪部分：
一、訊據被告甲○○固坦承於前揭時、地持鐵鎚敲壞告訴人丙○○所有鐵捲門，要求丙○○下來之事實不諱，惟矢口否認妨
    害丙○○等人住居之權利之犯行，辯稱：伊只是要找丙○○
    理論為何要以殺蟲劑噴伊的梅子，伊太太說他們已經這樣很
    多次了。伊並沒講「我就是要把你們趕走！逼你們搬家！」
    這些話云云。惟查：
  (一)上揭犯罪事實，業據證人即告訴人丙○○於警詢及偵查時證
    述綦詳，核與證人即告訴人之妻王紫翠分別於警詢證稱：伊
    在現住地臺中縣太平市○○路○段236 號2 樓臥室睡覺，遭
    鄰居甲○○不知持何器械，在住家2 、3 樓敲打巨大聲響像
    是地震，後又跑到伊家後門外，大聲說我是隔壁阿輝，黑油
    你給我下來，我就是要把你們趕走，逼你們搬家，後又跑到
    我家前門，不知持何器械敲打我家鐵門，發出很大聲響，致
    白鐵門凹入損壞，讓伊家小孩大哭。甲○○說要讓我們全家
    人沒有辦法住等語（見警卷第17頁、偵卷第7頁至第8頁）；
    證人廖芸娸於警詢及偵查中證述：伊在現住地臺中縣太平市
    ○○路○段236號3樓臥室正準備睡覺，聽到鄰居甲○○持疑
    似鐵鎚大力敲打兩戶之間牆壁，約十幾下，發出很恐怖敲打
    巨大聲響像是地震，像是要鑿一個洞快要爬進伊家的感覺。
    後又跑到伊家後門外，一直大聲重複說：我是隔壁阿輝，黑
    油你給我下來……我就是要把你們趕走，逼你們搬家，後又
    跑到我家前門，持疑似鐵鎚敲打伊家鐵門，發出很大聲響，
    致使白鐵門凹入損壞。甲○○當天說我就是要逼到你們搬家
    為止等語（見警卷第10頁、偵卷第6頁）；及證人廖穗君於
    警詢及偵查中證述：伊在現住地臺中縣太平市○○路○段
    236 號2樓臥室正準備睡覺，很清醒聽到鄰居甲○○持疑似
    鐵鎚大力敲打兩戶的隔間牆壁，約十幾下，發出很恐怖敲打
    巨大聲響像是地震，像是要鑿一個洞快要爬進伊家的感覺。
    後又跑到伊家後門外，一直大聲重複說：我是隔壁阿輝，黑
    油你給我下來……我就是要把你們趕走，逼你們搬家，後又
    跑到我家前門，持疑似鐵鎚敲打伊家鐵門，發出很大聲響，
    致使白鐵門凹入損壞。甲○○當天說黑油，你給我出來，我
    是隔壁阿輝，我要把你撞到沒有辦法住在這裡等語（見警卷
    第13 頁、偵卷第7頁）等語契合，足證被告確實因上開糾紛
    ，憤而持鐵鎚，猛力敲擊其與告訴人住處之隔間牆，造成巨
    大聲響後，再至告訴人住處後門，向告訴人及王紫翠等人恫
    稱：我是隔壁阿輝！黑油你給我下來！我就是要把你們趕走
    ！逼你們搬家等語，其以此強暴、脅迫之方法，妨害告訴人
    及家屬居住之權利未遂之犯行，昭昭甚明。
  (二)雖證人即被告之鄰居丁○○於本院審理時證稱：案發時伊只
    有聽到甲○○跟丙○○說「黑油，你給我下來，我是壁隔阿
    輝」，但是沒有聽到甲○○說「我要把你撞到沒有辦法住在
    這裡」、「我就是要趕他走，要逼他搬家」，也沒有聽到甲○○拿東西敲打牆壁及鐵門的聲音云云。惟依證人丁○○於
    本院審理時所證述：「（問：97年4 月21日凌晨你人在那裡
    ？）在自己家裡照顧小孩。」、「（問：案發當天你是甲○○、丙○○發生糾紛多久你才出來？）我沒有出來，留在家
    裡。」、「（問：你在家裡時，你人在幾樓？）我在家裡的
    2 樓。」、「（問：你家距離丙○○的家裡多遠？）就是隔
    壁，連棟，只有隔一個牆壁而已。」、「（問：他們吵架到
    結束之前你有無全程注意聽？）沒有。但是如果有大聲我就
    會聽到，如果只是聊天我不會聽到，除非我打開我家之鐵門
    ，但是那天我沒有下去，且當天我家鐵門也沒有打開。」、
    「（問：你是否確定你在你家裡2 樓所聽到的聲音，是案發
    當天的所有過程？）我沒有全程聽到，我只有聽到一部分。
    」、「（問：你有無聽到甲○○跟丙○○說『我就是要趕他
    走，要逼他搬家』等語？）我沒有聽到。」、「（問：你是
    否可以確定他沒有說這樣的話語？）我沒有聽到這些話。」
    、「（問：你的住家的房子是透天厝？）是的，3 層樓，與
    甲○○、丙○○都相同。」、「（問：你們的房子有無騎樓
    ？）有，整排都是一樣的格局。」、「（問：你的正隔壁是
    誰？）丙○○。」、「（問：甲○○的家在那裡？）丙○○
    的家是在我家與甲○○的中間。」、「（問：97年4 月21日
    凌晨你有無下來樓下看？）沒有。」、「（問：樓下發生何
    事，你是否可以看到？）不可以，隔天或隔幾天經由丙○○
    告知我才知道丙○○的鐵門被敲打，當天我沒有聽到被敲打
    的聲響。」等語（見本院卷第22頁至第24頁反面）以觀，顯
    見證人丁○○於案發時人在其住處2 樓內，並未走出屋外查
    看及傾聽整起事件之經過，甚至於未打開鐵門，以致對於被
    告先後持鐵鎚大力敲打牆壁及鐵捲門所造成之巨大聲響均未
    聽聞，而不知有此事發生。故證人丁○○對於本案來龍去脈
    及事件真相並不清楚，被告究竟有無對告訴人及其家人恫稱
    ：我就是要把你們趕走！逼你們搬家等語，應非其所知悉之
    事，應堪認定。從而，依其所證述之內容，即難採為有利於
    被告認定之依據。
二、此外，並有現場照片2 張在卷可憑。綜上所述，本件事證明
    確，被告前揭所辯，應屬卸責之詞，不足採信，其犯行洵堪
    認定。
三、被告已著手妨害告訴人及其家人自由居住權利之行為之實施
    ，惟未使告訴人及其家人搬離上述住處之結果，其犯罪尚屬
    未遂。核被告所為，係犯刑法第304 條第2 項、第1 項之妨
    害他人行使權利未遂罪。被告已著手妨害告訴人等居住之權
    利行為之實施，但未達使彼等搬離之結果，其犯罪尚屬未遂
    ，爰依刑法第25條第2 項之規定，按既遂犯之刑度減輕其刑
    。爰審酌被告無前科紀錄，素行良好，本案肇因告訴人之妻
    王紫翠噴灑殺蟲劑時，疑似波及被告之妻劉美如所曝曬之梅
    子及其所飼養之貴賓狗，被告知情後積怨難平，為上述犯行
    ，妨害告訴人及家屬自由居住之權利，事後業與告訴人達成
    和解（有本院調解筆錄在卷可稽）及被告否認犯行，態度不
    佳等一切情狀，量處如主文所示之刑，並諭知易科罰金之折
    算標準。又被告前未曾受有期徒刑以上刑之宣告，有臺灣高
    等法院被告前案紀錄表1 份附卷可稽，其因一時衝動，致罹
    刑典，且事後業與告訴人達成和解，有本院調解筆錄在卷為
    憑，其經此偵審程序教訓及刑之宣告，應能知所警惕，信無
    再犯之虞，本院認所宣告之刑以暫不執行為適當，併予宣告
    緩刑2 年，以啟自新。
四、至於被告使用之鐵鎚1 支，因未扣案且非違禁物，為避免將
    來執行困難，爰不為沒收之諭知，併此敘明。
乙、不另為公訴不受理諭知部分：
一、公訴意旨另以：被告前揭時、地持鐵鎚敲擊告訴人所有之鐵
    捲門，致鐵捲門多處凹陷，致令不堪使用，因認被告尚涉有
    刑法第354 條之毀損罪等語。
二、按告訴乃論之罪，其告訴經撤回者，應諭知不受理之判決，
    此為刑事訴訟法第303 條第3 款所明定。經查本案被告所涉
    刑法第354 條之毀損罪部分，依同法第357 條之規定，係屬
    告訴乃論之罪，茲經告訴人本院審理時具狀撤回告訴，有撤
    回告訴聲請狀1 紙在卷可稽，依上開說明，原應就被告所涉
    犯毀損罪部分，為公訴不受理之諭知，惟因公訴人認該罪與
    前揭判決有罪之妨害他人行使權利未遂罪間，有想像競合犯
    之裁判上一罪關係，爰不另為被告被訴毀損罪部分不受理之
    諭知，附此敘明。
據上論斷，應依刑事訴訟法第299 條第1 項前段、第303 條第3
款，刑法第304 條第2 項、第1 項、第25條第2 項、第41條第1
項、第74條第1 項第1 款、刑法施行法第1 條之1 ，判決如主文
。
本案經檢察官乙○○到庭執行職務
中    華    民    國    97    年    10    月    20    日
                  刑事第九庭    法  官  楊萬益
上正本證明與原本無異。
如不服本判決，應於收受送達後10日內向本院提出上訴書狀（應
敘述具體理由並附繕本）。
上訴書狀如未敘述理由，應於上訴期間屆滿後20日內補提理由書
於本院。
                                書記官  譚系媛
中    華    民    國    97    年    10    月    20    日
附錄論罪科刑法條：
中華民國刑法第304條
（強制罪）
以強暴、脅迫使人行無義務之事或妨害人行使權利者，處 3 年以
下有期徒刑、拘役或 3 百元以下罰金。
前項之未遂犯罰之。


司法院資訊處製作；財團法人民間司法改革基金會備份。
